【裁判字號】    95,抗,120
【裁判日期】    950912
【裁判案由】    本票裁定
【裁判全文】
臺灣板橋地方法院民事裁定               95年度抗字第120號
抗  告  人  宏遠通訊股份有限公司
法定代理人  甲○○
代  理  人  乙○○
相  對  人  Ambicom, Inc. 顏碧孔公司
法定代理人  丙○○
上列當事人間本票裁定事件，抗告人對於民國95年6月8日本院所
為95年度票字第7203號裁定提起抗告，本院裁定如下：
    主  文
抗告駁回。
抗告程序費用由抗告人負擔。
    理  由
一、本件抗告意旨略以：伊執有相對人於民國91年10月15日簽發
    之本票1 紙，屆經提示，未獲付款，聲請准許強制執行，惟
    經原審裁定駁回聲請。原審裁定援引之最高法院66年台上字
    第636 號判例，係增加法律所未規定之條件，或增加法律所
    無之限制，有違憲法保障人民訴訟權之意旨及憲法第23條所
    定法保留原則。抗告人既係持有票據之執票人，該判例即無
    用之餘地。因系爭本票乃記名（以抗告人為受款人）不得背
    書轉讓於第三人本票。有英文本票在卷可稽。因66年時之最
    高法院法官對國際本票不了解，也看不懂，應該是從未看過
    外國不同形式之本票，故該判例縱有任何效力，亦僅及於台
    灣式本票（可背書轉讓）。原裁定積極適用法規及消極不適
    用法規均有錯誤。為此提起抗告，聲明：（一）相對人Ambi
    com, Inc. 顏碧孔公司簽發西元2002年10月15日之本票，內
    載憑票交付抗告新臺幣（下同）16,683,262元，及自民國91
    年10月16日起至清償日止，按年息6%計算之利息，得為強制
    執行。（二）第一、二審聲請及抗告費用由相對人等連帶負
    擔等語。
二、按本票係票據種類之一，票據為完全有價證券，票據權利之
    發生必須作成票據，票據權利之移轉必須交付票據，票據權
    利之行使必須提示票據，故票據亦為提示證券。持票人行使
    票據所載之權利時，原則上應以占有與提示該票據為必要。
    故主張票據債權之人，應執有票據始可，如其未執有票據，
    不問其原因為何，均不得主張該票據權利。故縱然以票據取
    得執行名義，因清償、轉讓或其他原因喪失票據之占有，無
    法或拒絕提出於執行法院，即屬法定要件之欠缺。票據法第
    12 3條規定：「執票人向本票發票人行使追索權時，得聲請
    法院裁定後強制執行。」，是法院之應否為准予強制執行之
    裁定，當視本票之執票人可否向發票人行使追索權以為斷。
    是得向法院聲請裁定准許對本票發票人強制執行者，自以本
    票執票人為限，然系爭本票係記名（以抗告人為受款人）不
    得背書轉讓於第三人本票亦然。抗告人既於聲請狀陳述系爭
    本票業已遺失，非持有票據之持票人，不得行使票據上之權
    利，相對人即不得為票據權利之行使。抗告人聲請裁定對系
    爭本票准許為強制執行，於法未合，不應准許。原審爰引最
    高法院66台上字第636 號判例意旨，駁回抗告人之聲請，並
    無違誤。又上開判例與首揭意旨並無扞格之處，亦無違憲之
    虞，是抗告意旨指摘原裁定不當，求予廢棄，委無理由，應
    予駁回。
三、據上論結，本件抗告為無理由，爰依非訟事件法第21條第2
    項、第46條，民事訴訟法第495 條之1 第1 項、第449 條第
    1 項、第78條，裁定如主文。
中    華    民    國    95    年    9     月    12    日
             民事第二庭    審判長法  官  梁宏哲
                                 法  官  程怡怡
                                 法  官  徐福晉
以上正本係照原本作成
如不服本裁定，僅得於收受裁定正本送達後10日內，以適用法規
顯有錯誤為理由，向本院提出再抗告狀（須附繕本一份及繳納再
抗告裁判費新台幣1,000元），經本院許可後始可再抗告。
中    華    民    國    95    年    9     月    12    日
                             書記官  劉怡欣


司法院資訊處製作；財團法人民間司法改革基金會備份。
